臺灣臺北地方法院民事判決　九十年度訴字第五四九○號
　　原　　　告　乙○○○
　　訴訟代理人　甲○○
右當事人間執行異議事件，本院判決如左：
    主      文
被告就超過新台幣玖拾玖萬捌仟玖佰肆拾柒元以外不許依臺灣臺北地方法院公證處八
十九年度公字第四三○二九三號公證書執行名義對原告強制執行。
原告其餘之訴駁回。
訴訟費用由被告負擔十分之一，餘由原告負擔。
    事      實
甲、原告方面：
一、聲明：被告就超過新台幣（下同）四十一萬二千三百七十元以外不許依臺灣臺北
    地方法院公證處八十九年度公字第四三○二九三號公證書執行名義對原告強制執
    行。
二、陳述：
（一）原告前於民國八十四年、八十五年間將位在台北市○○路○段二九號房屋（以
      下簡稱系爭房屋）出租與訴外人大宇貿易有限公司經營「大宇名店」，進口高
      級服飾，嗣於八十六年四月十日起出租與訴外人現代啟示錄有限公司經營餐廳
      ，被告則在八十九年六月九日向原告承租系爭房屋，經營咖啡餐坊，租賃期限
      自八十九年七月十日起迄八十九年十二月九日止，被告並交付一百萬元保證金
      。原告與前述承租人之租賃契約均約定不得損害原有建築，並應於交還房屋時
      回復原狀，否則應負損害賠償責任，尤其與被告簽訂契約時，特別在租賃契約
      第四條第五項加註：「負責回復原狀（未經營餐廳前的狀態），如有損害原有
      建築時，乙方（即被告）應負賠償責任。」，約定被告應回復至現代啟示錄有
      限公司經營餐廳前房屋狀態。詎被告在交屋前二個星期已人去樓空，且租賃期
      限屆滿時，並未將系爭房屋回復原狀，致原告無法即時出租與訴外人誠泰商業
      銀行股份有限公司，原告乃與該公司約定，原告應提供免費裝修期四十日與伊
      ，以原告與該公司間租賃契約約定每月租金三十五萬元計算，受有四十日租金
      之損害四十六萬六千六百六十元；另被告遲延交還系爭房屋五日，應依租賃契
      約第六條第二項約定加計租金之一倍給付違約金十一萬六千六百六十七元；又
      原告所支出之雜項費用共四千三百零三元（瓦斯費一千一百八十二元、水費一
      千四百八十四元、十四日管理費一千六百三十七元），亦應由被告負擔，以上
      總計被告應賠償原告五十八萬七千六百三十元，此部分款項應自原告應返還被
      告之一百萬元保證金中扣除，故被告依據鈞院公證處八十九年度公字第四三○
      二九三號公證書執行名義，就其對原告之請求返還一百萬元保證金債權，向鈞
      院聲請對原告強制執行，由鈞院以九十年度民執字第二一七一七號遷讓房屋強
      制執行事件受理，其中超過四十一萬二千三百七十元部分之保證金並不得請求
      原告返還。為此本於強制執行法第十四條規定，提起債務人異議之訴，請求判
      決被告就超過四十一萬二千三百七十元以外不許依臺灣臺北地方法院公證處八
      十九年度公字第四三○二九三號公證書執行名義對原告強制執行。
（二）對被告抗辯所為之陳述：
      1.被告在締約時所交付之一百萬元保證金，係預作擔保被告履行債務之用，倘
        被告須負損害賠償責任，原告僅須返還被告扣除損害額後之保證金餘額。
      2.原告請求之雜費說明如下：
        (1)瓦斯抄表日雖為九十年一月九日，但原告係在九十年一月十日方出租與誠
          泰商業銀行股份有限公司，自八十九年十二月十四日被告交屋起至九十年
          一月九日為空屋無人使用，且因被告經營餐廳方申請大型瓦斯表，所支出
          之拆除費用應由被告負擔。
        (2)水費抄表日為八十九年十二月三十日，因前述期間為空屋，自應由被告負
          擔。
        (3)原告請求之雜費均係在八十九年十二月一日至八十九年十二月十四日發生
          之費用。
      3.八十九年十二月九日原告訴訟代理人甲○○為原告至系爭房屋現場處理交屋
        事宜，為被告處理交屋事宜之詹棉婷有要將鑰匙交還原告，但當天系爭房屋
        內部凌亂，並未回復至經營餐廳前之狀態，故原告要求須將賠償金額談妥方
        可交屋，詹棉婷亦表示同意而將鑰匙帶回。
      4.依原告提出之照片所示，交屋時系爭房屋內部之吧台、廚房、大爐灶、排煙
        設備，均屬經營餐廳所需設備，甚至外部招牌亦未拆除，顯然被告並未將系
        爭房屋回復經營餐廳前原狀。
三、證據：提出估價單、綜合所得稅結算申報書、公證書、房屋租賃契約書、照片、
    廣告、瓦斯費收據、水費收據、支款證明書，另聲請訊問證人白東漢、徐玫玲。
乙、被告方面：
一、聲明：駁回原告之訴。
二、陳述：
（一）兩造間並沒有約定保證金須在扣除損害賠償額後，方可請求返還，僅需租賃期
      限屆滿，原告即應返還。依租賃契約約定在租賃期限屆滿交還房屋時，原告即
      應返還。被告應交付之一百萬元保證金係由現代啟示錄有限公司支付，在該公
      司租期屆滿返還系爭房屋與原告時，原告本應將保證金返還該公司，惟因被告
      被告頂讓該公司店面，繼續承租系爭房屋，為便利起見，兩造乃約定被告直接
      將保證金一百萬元交付現代啟示錄有限公司，租期屆滿後原告即應返還被告。
（二）被告已將系爭房屋回復原狀：
      1.被告否認有未回復原狀之情事。
      2.被告已依約將系爭房屋回復原狀至現代啟示錄有限公司將房屋移交給被告經
        營餐廳前之狀態，並未違反契約約定。
（三）被告並未遲延交還系爭房屋：
      1.被告在租賃期限屆滿後即欲將房屋返還原告，但原告受領遲延。
      2.依租賃契約第七條第五項約定：「租期屆滿即終止契約，甲方（即原告）不
        再續租，乙方（即被告）應即交還房屋不另函通知。」，兩造係以八十九年
        十二月九日（被告誤載為九十年十二月九日）為交屋日，被告早於期滿前十
        三天即已停止營業，騰空準備交屋，並多次電話告知原告已回復原狀，可準
        時交屋，原告就此已知悉，足見被告早已依債之本旨提出給付，係原告拒絕
        受領系爭房屋之鑰匙，遲至八十九年十二月九日之五日後再受領鑰匙。
      3.在八十九年十二月九日前，詹棉婷已通知原告在該日辦理返還房屋一事。
（四）原告無法即時出租與誠泰商業銀行股份有限公司所受有四十日租金之損害，與
      被告無涉。原告在八十九年十二月九日租期屆滿後，隨即於九十年一月三日出
      租與誠泰商業銀行股份有限公司，其與該公司約定免費提供四十日裝修期，係
      因銀行金融業乃特許行業，對於建物結構、安全、便利、堅固、及功能性等要
      求遠較一般建物為高，此乃原告欲出租銀行時之考量。至於原告與該公司約定
      裝潢期間不收租金，乃原告所決定者，與被告無關，亦不得以此約定之存在，
      即推論被告有毀損系爭房屋之情事，而要求損害賠償。
（五）被告並未積欠水費、瓦斯費、管理費，原告是用如何方式計算的，應由原告來
      舉證。依原告所述系爭房屋自八十九年十二月一日起即為空屋，並未使用水、
      瓦斯，則何來雜費支出。
（六）因被告並無違反契約約定之情，原告拒絕返還保證金一百萬元，被告方向鈞院
      聲請對原告為強制執行。
（七）原告提出之大東名店照片、廣告與本件爭執無涉。
三、證據：提出公證書、房屋租賃契約書，另聲請訊問證人詹棉婷、蘇誠修。
丙、本院依職權調閱九十年度民執字第二一七一七號遷讓房屋強制執行事件卷宗。
    理      由
一、原告起訴主張：被告在八十九年六月九日向其承租位於台北市○○路○段二九號
    房屋，經營咖啡餐坊，租賃期限自八十九年七月十日起迄八十九年十二月九日止
    被告並交付一百萬元保證金，原告特別在租賃契約第四條第五項加註被告應在租
    期屆滿時，負責回復原狀（未經營餐廳前的狀態），如有損害原有建築時，被告
    應負賠償責任等語，即被告應將系爭房屋回復至其前一承租人現代啟示錄有限公
    司經營餐廳前狀態；詎被告在交屋前二個星期已人去樓空，且租賃期限屆滿時，
    並未將系爭房屋回復原狀，致原告無法即時出租與誠泰商業銀行股份有限公司，
    須提供該公司免費裝修期四十日，受有四十日租金之損害四十六萬六千六百六十
    元；另被告遲延交還系爭房屋五日，應依租賃契約第六條第二項約定加計租金之
    一倍給付違約金十一萬六千六百六十七元；又原告所支出之雜項費用共四千三百
    零三元（瓦斯費、水費、管理費）亦應由被告負擔，以上總計被告應賠償原告五
    十八萬七千六百三十元，此部分款項應自原告應返還被告之一百萬元保證金中扣
    除，故被告在本院九十年度民執字第二一七一七號遷讓房屋強制執行程序中所憑
    之八十九年度公字第四三○二九三號公證書執行名義，其中超過四十一萬二千三
    百七十元部分之保證金並不得請求原告返還。為此本於強制執行法第十四條規定
    ，請求判決被告就超過四十一萬二千三百七十元以外不許依臺灣臺北地方法院公
    證處八十九年度公字第四三○二九三號公證書執行名義對原告強制執行等語。
二、被告則以：兩造間並沒有約定保證金須在扣除損害賠償額後方可請求返還，僅需
    租賃期限屆滿，原告即應返還；又被告已依約將系爭房屋回復原狀至現代啟示錄
    有限公司將房屋移交給被告經營餐廳前之狀態，且被告在租賃期限屆滿後即欲將
    房屋返還原告，交付房屋鑰匙，但原告拒絕受領，故被告並無交屋遲延情事，原
    告無法即時出租與誠泰商業銀行股份有限公司所受有四十日租金之損害，與被告
    無涉，不得以原告與該公司間免收四十日租金之約定即推論被告有毀損系爭房屋
    之情事，而要求損害賠償，況依原告所述系爭房屋自八十九年十二月一日起即為
    空屋，並未使用水、瓦斯，則何來雜費支出，被告亦未積欠該等費用；是以，被
    告並無違反契約約定之情，原告應返還保證金一百萬元等語，資為抗辯。
三、原告主張其前於八十四年、八十五年間將系爭房屋出租與大宇貿易有限公司經營
    服飾店「大宇名店」，嗣於八十六年四月十日起出租與現代啟示錄有限公司經營
    餐廳，被告則在八十九年六月九日向原告承租系爭房屋，經營咖啡餐坊，租賃期
    限自八十九年七月十日起迄八十九年十二月九日止，並交付一百萬元保證金與原
    告等事實，業據其提出公證書、房屋租賃契約書為證，並為被告所不爭執，自堪
    信為真實。
四、原告主張因被告有遲延交屋五日，未將系爭房屋回復原狀，且其所支出之雜項費
    用共四千三百零三元（瓦斯費一千一百八十二元、水費一千四百八十四元、十四
    日管理費一千六百三十七元）亦應由被告負擔，以上總計被告應賠償原告五十八
    萬七千六百三十元，故其應返還被告之保證金應扣除此部分數額等語；然被告則
    分別以右開情詞置辯。是本件爭執之重點在於：(一)被告所交付之一百萬元保證金
    性質為何，(二)被告有無原告所指違反租賃契約約定情事，而應負損害賠償責任、
    給付雜項費用等？以下分述之。
五、首先，關於被告所交付之一百萬元保證金性質為何部分：
（一）依最高法院八十三年台上字第二一○八號判例意旨所述：「押租金在擔保承租
      人租金之給付及租賃債務之履行，在租賃關係消滅前，出租人不負返還之責。
      本件租賃關係既已消滅，承租人且無租賃債務不履行之情事，從而其請求出租
      人返還押租金，自為法之所許。」等語，可知，押租金（即履約保證金）係為
      擔保承租人租賃債務之履行，於租賃關係終了，租賃物已返還，承租人無債務
      不履行情事，且押租金尚有餘額時，承租人即得請求返還；但若承租人有積欠
      租金或其他債務不履行情形者，其所交付之押租金，發生當然抵充之效力，而
      於抵充後，猶有餘額，始生返還押租金之問題（最高法院八十一年度台上字第
      一六三○號判決意旨參照）。
（二）原告主張：被告在締約時所交付之一百萬元保證金，係預作擔保被告履行債務
      之用，倘被告須負損害賠償責任，原告僅須返還被告扣除損害額後之保證金餘
      額等語。被告則抗辯：兩造間並沒有約定保證金須在扣除損害賠償額後方可請
      求返還，僅需租賃期限屆滿，原告即應返還等語。
（三）自兩造租賃契約第三條租金約定：「：：：乙方（即被告）於簽約同時應付甲
      方保證金新台幣壹佰萬元正，於租期屆滿交還房屋時，如數無息退還。（保證
      金由現代啟示錄有限公司給付，租期屆滿還給仁愛咖啡餐坊）。」等語，足見
      在租賃期限屆滿後，待被告將系爭房屋交還原告，原告方須返還保證金與被告
      。且依被告於本院九十一年六月二十日言詞辯論期日所述：「：：：保證金壹
      佰萬元是作為押租金用的，至於擔保什麼債務的履行並沒有特別講明，：：：
      」等語以觀，該保證金一百萬元與前述押租金性質相同，係用以擔保承租人即
      被告租金之給付及租賃債務之履行，被告辯稱僅須租賃期限屆滿，即得請求原
      告返還保證金乙節，即與契約約定不符。
六、其次應審究者即，被告有無違反租賃契約約定而有債務不履行情形，原告主張被
    告未將系爭房屋回復原狀，致其受有損害乙節，是否有理由：
（一）原告主張：其與如三所載各承租人之租賃契約均約定不得損害原有建築，並應
      於交還房屋時回復原狀，否則應負損害賠償責任，尤其與被告簽訂契約時，特
      別在租賃契約第四條第五項加註：「負責回復原狀（未經營餐廳前的狀態），
      如有損害原有建築時，乙方（即被告）應負賠償責任。」，約定被告應回復至
      現代啟示錄有限公司經營餐廳前房屋狀態；詎被告在交屋前二個星期已人去樓
      空，且租賃期限屆滿時，並未將系爭房屋回復原狀，致原告無法即時出租與誠
      泰商業銀行股份有限公司，原告乃與該公司約定，原告應提供免費裝修期四十
      日與伊，以原告與該公司間租賃契約約定每月租金三十五萬元計算，受有四十
      日租金之損害四十六萬六千六百六十元等語，且提出公證書、房屋租賃契約書
      以佐。被告則抗辯其已將系爭房屋回復原狀。
（二）兩造固然在租賃契約第四條第五項約明：「：：：乙方並應於交還房屋時負責
      回復原狀（未經營餐廳前的狀態），如有損害原有建築時乙方（即被告）應負
      賠償責任。」，所謂「未經營餐廳前的狀態」，被告則在本院九十一年六月二
      十日言詞辯論期日具結陳稱：「：：：契約第四條第五款回復原狀約定『未經
      營餐廳前的狀態』是指我經營餐廳之前的樣子，我是作咖啡餐飲的餐廳，：：
      ：」、「契約第四條第五款回復原狀約定『未經營餐廳前的狀態』是由原告訴
      訟代理人甲○○先生所寫的，我簽約時就已經寫好了，簽約時他沒有特別告訴
      我為什麼要這樣子約定：：：」等語，原告就此雖然表示：「簽約的過程都沒
      有跟被告本人聯絡，都是跟詹棉婷談的。」等語，惟依證人詹棉婷於本院九十
      一年四月十一日言詞辯論期日具結稱：「（被告訴訟代理人問：請問證人在八
      十九年十二月九日之前，證人有無跟原告代理人甲○○聯絡過？他有沒有告訴
      證人要如何回復原狀？）我因為看到契約上有回復原狀的約定，就問甲○○先
      生（即原告訴訟代理人）要將房子如何回復原狀，他沒有具體告訴我要回復到
      怎麼樣才算回復原狀，意思好像是說要回復到前手承租的樣子，但我不知道之
      前的狀況，所以以我當初看到店內的配置，我的理解是把屋內的東西搬空就可
      以。」等語，亦無法證明兩造在租賃契約註明「未經營餐廳前的狀態」究竟係
      指被告之前一承租人現代啟示錄有限公司經營餐廳前房屋狀態或被告經營餐廳
      前房屋狀態。
（三）況依被告所述：「我租屋以前有看過房子一次，大概是在簽約一個星期內看過
      ，我有進入屋內查看，屋內除了右手邊有吧台以外，左邊還有桌椅，廚房我沒
      有仔細看，房屋的外牆全部是落地窗的玻璃，是由數片直條式的玻璃組合成一
      面牆的：：：」之情節觀之，被告既然未曾見過現代啟示錄有限公司經營餐廳
      前房屋狀態，豈可能在與原告簽訂租賃契約時，特別應允將系爭房屋回復原狀
      至其前一承租人現代啟示錄有限公司經營餐廳前之房屋狀態？故原告此部分主
      張尚難採信，被告所負回復原狀義務，僅須將系爭房屋回復至被告經營餐廳前
      之狀態即可。
（四）其次，證人詹棉婷即被告經營仁愛咖啡餐坊時之員工，到場結證陳稱：「：：
      ：我到店裡（即系爭房屋）工作時，店就已經裝潢好了，並且開始營業，我工
      作的地點是在台北市○○○路○段一四二號，我一個禮拜至少會到仁愛咖啡店
      位於仁愛路四段二十九號一樓店裡一次，仁愛咖啡店位於仁愛路四段二十九號
      一樓在八十九年六月之前，是一家店名為典膳餐廳，是一家香港點心店，店裡
      的配置是進去右手邊為吧台，前面是一個廚房的出菜口，左邊則是餐桌，裡面
      還有二間廁所：：：」等節，與證人蘇誠修即現代啟示錄有限公司負責人在本
      院九十一年六月二十日言詞辯論期日證稱：「：：：我是先認識原告本人，之
      後第二次續約才認識甲○○，簽立租賃契約是用現代啟示錄有限公司的名義承
      租的，承租之前房子是做賣衣服的店，店名叫做大宇名店，房子很舊，看起來
      大概有十幾年的屋齡，而且沒有廁所，大宇名店的外牆原來是大片鋁框玻璃，
      我經營餐廳以後把他改成用壹片七十公分寬的玻璃拼起來的落地窗：：：」等
      情，再參諸被告前所陳述系爭房屋承租前狀況，可知，在被告承租系爭房屋、
      經營餐廳前，房屋現狀為：店面右手邊有一吧台，左方擺置桌椅，前方設有廚
      房，並有二間廁所，而房屋外牆則為由數片直式玻璃組合而成之落地窗樣式。
（五）觀諸原告提出之照片，在被告自系爭房屋搬出後，系爭房屋現場亦仍設有吧台
      、廚房、二間廁所，落地窗亦為數片直式玻璃所組合而成。且證人詹棉婷即為
      被告處理交還系爭房屋事務之人，亦證述稱：「：：：仁愛咖啡店營業結束後
      ，生財器具可以搬空的東西都搬走，桌椅也有搬走，廚房的廚具也搬走，所以
      除了天花板、地板以及一些固定在房屋內的設備外，我們都已經搬走。八十九
      年十二月九日當天，還有一些垃圾，放在房屋後方的巷道，請清潔工搬走了，
      所以店內幾乎都已經搬空，也沒有垃圾：：：」等語，及證人蘇誠修所述：「
      （被告訴訟代理人問：證人到現場時房屋現狀與當初證人租期屆滿交屋給被告
      時，有無不同？）我到現場時房屋已經搬空沒有雜物，與當初我將房子轉交給
      被告時是餐廳的狀況、擺有桌椅不同。（被告訴訟代理人問：證人到現場時，
      甲○○有沒有表示要將房子拆除房子哪一部份？）我記得房東態度不是很好，
      我告訴陳安兒如果有什麼要拆的，就告訴我，因為我本身有裝潢公司，有師傅
      可以幫忙。我記得甲○○並沒有告訴在場的人房子有哪一部份必須拆除。」等
      語，可認為被告在租賃期限屆滿時，已將系爭房屋回復至其經營餐廳前之狀態
      。
（六）雖證人白東漢即租賃期限屆滿，被告交還房屋時亦在場之人，於本院九十一年
      四月十一日言詞辯論期日證稱：「：：：八十九年十二月九日點交的時候我有
      在場，當時進門右手邊的吧台有用水泥加高，前面有一般餐廳式的廚房，我記
      得當天廚房有點髒，油煙非常髒亂，柱子也是如一般餐廳裝潢那樣子，其他桌
      椅大致搬走，玻璃櫥窗跟當初大宇服飾店一大塊玻璃的樣子不一樣，但是是否
      與之前的餐廳一樣，我不清楚，我只記得當天整間地板上有破舊小椅子，還有
      一些垃圾，垃圾是東一塊、西一塊，看起來是沒有經過整理的樣子：：：」、
      「（原告訴訟代理人問：請問廚房的狀況，大爐灶有沒有搬走？排油煙管有沒
      有拆走？外面的招牌有沒有拆？屋內的天花板是不是鏤空？廚房地上的水溝內
      是否有廚餘？廚房金屬流理台有沒有拆走？廁所有幾個？）都沒有拆走，也有
      廚餘，廁所在大宇名店時，只有一個，但是香港點心餐廳時有幾個，我不清楚
      。當天廁所有二間，而且很髒。」等語，堪認被告將系爭房屋交還時，房屋內
      仍存有部分垃圾未能清除，此自原告提出之照片亦可觀察得知。
（七）原告雖主張其未能即時出租與誠泰商業銀行股份有限公司，尚須提供該公司免
      費裝修期四十日，以原告與該公司間租賃契約約定每月租金三十五萬元計算，
      受有四十日租金之損害四十六萬六千六百六十元等語。然被告就此則抗辯：原
      告在八十九年十二月九日租期屆滿後，隨即於九十年一月三日出租與誠泰商業
      銀行股份有限公司，其與該公司約定免費提供四十日裝修期，係因銀行金融業
      乃特許行業，對於建物結構、安全、便利、堅固、及功能性等要求遠較一般建
      物為高，此乃原告欲出租銀行時之考量；至於原告與該公司約定裝潢期間不收
      租金，乃原告所決定者，與被告無關，亦不得以此約定之存在，即推論被告有
      毀損系爭房屋之情事，而要求損害賠償等語。準此，原告之所以提供四十日裝
      修期與誠泰商業銀行股份有限公司，是否與被告未能將系爭房屋內垃圾清除有
      關，且清除該等垃圾是否需時四十日，自原告與誠泰商業銀行股份有限公司間
      租賃契約約定，並無法得證，原告復未能舉證證明其清除該等垃圾需時四十日
      ，加以，原告與誠泰商業銀行股份有限公司間約定之租賃期限係自九十年一月
      十日開始，此距兩造間租賃期限屆滿日八十九年十二月九日，已有一個月之久
      ，應可將系爭房屋所留存之垃圾清除完畢。
（八）被告確實已將系爭房屋回復至其經營餐廳前狀態，雖現場遺有垃圾，但原告並
      未能證明其所受四十日租金之損害四十六萬六千六百六十元，與被告未能將系
      爭房屋現場垃圾清除間，具有相當因果關係，是其此部分主張尚難採信。
七、原告另主張被告遲延交還系爭房屋五日，應依租賃契約第六條第二項約定加計租
    金之一倍給付違約金十一萬六千六百六十七元：
（一）兩造於租賃契約第六條違約處罰2.約定：「乙方於終止租約或租期屆滿不交還
      房屋，自終止租約，或租期屆滿之翌日起，乙方應支付按房租再加罰壹倍計算
      之違約金。」，是原告得請求被告給付違約金之前提須：被告在租賃期限屆滿
      後未能按期交還系爭房屋。
（二）原告主張被告迄至八十九年十二月十四日方將系爭房屋返還，被告則抗辯其本
      在同月九日即欲返還，但原告卻拒絕收受鑰匙而受領遲延等語。
      1.訊之證人詹棉婷所證稱：「：：：八十九年十二月九日當天，還有一些垃圾
        ，放在房屋後方的巷道，請清潔工搬走了，所以店內幾乎都已經搬空，也沒
        有垃圾。十二月九日當天，有甲○○、白東漢、我、還有我們公司的一位先
        生在現場，我當天要把鑰匙交給甲○○，但是他拒絕收受，所以我找那棟大
        樓的管理員幫我證明我有要交鑰匙，但是他不收，管理員的名字我不知道。
        甲○○是認為我們沒有回復原狀，所以不收，他認為廁所只有一間，玻璃櫥
        窗應該是一大塊，吧台沒有加高的地面，又說很髒等等，所以我只好把鑰匙
        帶回去，後來我們十四日又約了在店裡還鑰匙，他當天有收受，至於他有無
        再到現場看過，我不知道。」、「（原告訴訟代理人問：證人是否當天〔八
        十九年十二月九日〕同意把鑰匙拿回去？因為甲○○不肯拿鑰匙，我為了房
        子的安全，只好帶回去。（原告訴訟代理人問：八十九年十二月十四日證人
        約我要把鑰匙交給我，後來證人是否直接把鑰匙交給管理員就走了？）那天
        是我約甲○○，另外還有一些工人，白先生在跟蘇誠修討論房子要怎麼修理
        ，當時被告沒有在場，白先生還是不願意拿鑰匙，我就去把管理員找來，把
        鑰匙放在桌上，我就走了。」（以上詳見本院九十一年四月十一日言詞辯論
        筆錄），再者，自原告提出之照片以觀，固然系爭房屋廚房部分確實有油煙
        殘留痕跡，惟被告承租系爭房屋時，前一承租人現代啟示錄有限公司亦係用
        以經營餐廳，業如前述，則原告在租賃契約成立生效後，將系爭房屋交與被
        告使用收益時，廚房是否並無油煙殘留痕跡，自前述證人所為之證詞，亦難
        得知。
      2.按承租人於租賃關係終止後，應返還租賃物；租賃物有生產力者，並應保持
        其生產狀態，返還出租人，此為民法第四百五十五條明定者。而所謂返還租
        賃之房屋，當係指依債務本旨，向出租人移轉租賃房屋之占有而言，依民法
        第九百四十六條第一項規定，占有之移轉因占有物之交付而生效力。又同法
        第二百三十五條前段固然規定：「債務人非依債務本旨實行提出給付者，不
        生提出之效力。」，然查，雖系爭房屋屋內遺有部分垃圾雜物，但系爭房屋
        於詹棉婷為被告至現場點交時與原告時並未滅失，縱有原告指稱遺有部分垃
        圾、廚房油污殘留等情事，亦非不能供居住使用，堪認在八十九年十二月九
        日系爭房屋於詹棉婷會同原告訴訟代理人甲○○點交時，仍具有房屋之一般
        效用，自屬依租賃契約本旨所提出返還房屋之給付。原告拒絕收受系爭房屋
        鑰匙，顯無依據，構成受領遲延，債務人即被告於此受領遲延狀態終了前，
        未能完成給付，係因不可歸責於自己之事由所致，依民法第二百三十條之規
        定，自不負給付遲延責任。
      3.綜前，原告主張被告遲延交還系爭房屋五日，應依租賃契約第六條第二項約
        定加計租金之一倍給付違約金十一萬六千六百六十七元，亦無理由。
八、原告又主張其所支出之雜項費用共四千三百零三元（瓦斯費一千一百八十二元、
    水費一千四百八十四元、十四日管理費一千六百三十七元）亦應由被告負擔：
（一）依兩造間租賃契約第七條其他特約事項1.約定：「房屋之稅捐由甲方負擔，乙
      方水電費及營業必須之稅捐等應由乙方負責自行繳納（乙方包括繳納管理費）
      。」，故在租賃期間所發生之水電費、管理費，依兩造契約約定自應由被告負
      擔。
（二）原告主張：(1)瓦斯抄表日雖為九十年一月九日，但原告係在九十年一月十日方
      出租與誠泰商業銀行股份有限公司，自八十九年十二月十四日被告交屋起至九
      十年一月九日為空屋無人使用，且因被告經營餐廳方申請大型瓦斯表，所支出
      之拆除費用應由被告負擔。(2)水費抄表日為八十九年十二月三十日，因前述期
      間為空屋，自應由被告負擔。(3)原告請求之雜費均係在八十九年十二月一日至
      八十九年十二月十四日發生之費用等語。但查：
      1.原告提出之瓦斯費收據記載，收費年月份係屬於九十年一月，斯時兩造間租
        賃契約關係已因期限屆滿而消滅，且被告早於八十九年十二月九日即已將系
        爭房屋提出給付欲返還與原告，此部分費用依約自非被告所應負擔者。
      2.至於水費部分，依水費所載收費月份為八十九年十二月至九十年一月，被告
        依約僅須負擔八十九年十二月一日至八十九年十二月九日止之水費，然依原
        告所述，其所請求之費用屬於八十九年十二月十四日被告交屋起至九十年一
        月九日期間產生者（詳見原告九十年十一月三十日補充理由狀所述），此期
        間兩造間租賃關係已消滅，自無由令被告負擔此部分費用。
      3.關於管理費部分為八十九年十二月份所支出者，共計三千六百二十五元，有
        支款證明書足證，故自該月份一日至九日期間，依約仍應由被告繳納，此部
        分費用共計一千零五十三元（ 3625÷31＝117，元以下四捨五入，117×9＝
        1053），應由被告繳納，原告請求超過此部分，即屬無據。
九、綜上所述，原告主張被告應給付管理費一千零五十三元，為可採信，此部分被告
    積欠未為給付，其所交付之一百萬元保證金，發生當然抵充之效力，而於抵充後
    之餘額九十九萬八千九百四十七元，原告即應返還被告。按「執行名義成立後，
    如有消滅或妨礙債權人請求之事由發生，債務人得於強制執行程序終結前，向執
    行法院對債權人提起異議之訴。」，強制執行法第十四條第一項前段定有明文，
    茲既被告向本院聲請對原告強制執行之執行名義即八十九年度公字第四三○二九
    三號公證書，有上述債權一部份消滅事由存在，從而，原告依此規定，請求判決
    被告就超過九十九萬八千九百四十七元以外不許依臺灣臺北地方法院公證處八十
    九年度公字第四三○二九三號公證書執行名義對原告強制執行，為有理由，至超
    逾部分則難謂有據，應予駁回。
十、因本件事證已臻明確，兩造其餘主張陳述及所提之證據，經審酌與本院上開論斷
    結果無違，爰不予一一贅述。
十一、結論：
    本件原告之訴為一部有理由，一部無理由，依民事訴訟法第七十九條但書，判決
    如主文。
中　　　華　　　民　　　國　　九十一　　年　　　七　　　月　　二十五　　日
　　　　　　　　　　　　　　　民事第三庭法　　　官　賴錦華
右為正本係照原本作成
如對本判決上訴，須於判決送達後廿日內向本院提出上訴狀
中　　　華　　　民　　　國　　九十一　　年　　　七　　　月　　二十九　　日
　　　　　　　　　　　　　　　　　　　　法院書記官　葛映嵐
